【裁判字號】    92,上訴,53
【裁判日期】    920227
【裁判案由】    強盜
【裁判全文】
臺灣高等法院高雄分院刑事判決          九十二年度上訴字第五三號
    上訴人  台灣高雄地方法院檢察署檢察官
    被  告  甲○○  男( 民國.
右上訴人因被告強盜等案件，不服臺灣高雄地方法院九十一年度訴字第二三七五號中
華民國九十一年十一月十八日第一審判決（起訴案號：臺灣高雄地方法院檢察署九十
一年度偵字第二九九五號、三０００號、六九三七號、一０六八七號），提起上訴，
本院判決如左：
      主      文
原判決關於恐嚇危害安全部分及定執行刑撤銷。
甲○○以加害生命之事，恐嚇他人，致生危害於安全，累犯，處有期徒刑捌月。
扣案之西瓜刀壹把沒收。
      事      實
一、甲○○前因傷害、無故侵入住宅等案件，經本院分別判處有期徒刑一年、四月，
    應執行有期徒刑一年二月，已於民國（下同）八十九年八月二日執行完畢。詎其
    不知警惕，甲○○前因曾在乙○○經營之宗德機械工程有限公司內服務，二人致
    生財務糾紛而發生傷害口角等爭執，其竟復基於恐嚇之犯意，於九十一年三月二
    十四日晚間八時三十分許，騎乘機車並持其所有西瓜刀，到高雄縣鳳山市○○路
    ○段五六０號乙○○住處門前，對乙○○大喊大叫，要求乙○○給付新台幣（下
    同）九萬元，以刀柄強力敲打乙○○住處大門，並恫稱「錢給了就沒事，否則是
    要死全家，或是你岳父、岳母的家我也知道」等語，以加害家人生命之事恐嚇乙
    ○○，使乙○○心生畏懼，致生危害於安全，嗣經鄰居羅寶琛外出見狀後即返回
    住屋內以電話報警，甲○○於見警員到來前即已將西瓜刀棄置於路旁自小客車車
    下，隨後於警員到來時向員警出示其身分證後隨即離去，嗣經羅寶琛於員警離去
    後，其欲返回住處途中見該把西瓜刀棄置在其停放在其自家門前所有自小客車車
    底下方，即又報警前來並經由員警取出甲○○恐嚇用之西瓜刀一把。
二、案經乙○○訴由高雄縣警察局移送台灣高雄地方法院檢察署檢察官偵查起訴。
      理      由
一、訊據被告甲○○固前坦承與被害人乙○○間有主僱間財務糾紛，且不否認有於九
    十一年三月二十四日下午八時三十分許，到高雄縣鳳山市○○○路五六０號乙○
    ○住處，惟矢口否認有何恐嚇之犯行，辯稱：因乙○○欠伊兩個月薪水，簽發兩
    張面額各四萬五千元之支票給伊，嗣後曾差人向伊取一張支票，另一張九十年十
    月二十五日之支票尚未兌現，是日伊是到乙○○家與其商談該支票如何處理，並
    未持西瓜刀，亦未恐嚇乙○○云云。然查，被告持西瓜刀恐嚇被害人乙○○及家
    人等情，業據被害人乙○○於警訊、偵查中及本院審理時指訴綦詳，且稱：警察
    第一次來的時候，未發現西瓜刀，但在被告機車底下有發現被告包西瓜刀之報紙
    ，被告係在知道伊報警後，把刀子丟棄等語，並據證人即當時目擊及報警之鄰居
    羅寶琛於警訊、檢察官偵查及原審審理時證稱：九十一年三月二十四日晚上約八
    時三十分許，被告甲○○到被害人乙○○住處前，我當時看到被告手中拿西瓜刀
    ，被告有說要對被害人的岳父、母不利。被告是大聲用台語講的。我就回家先打
    給乙○○問何事，然後打電話號碼0000000向文山派出所報案，派出所說
    已經有警察前往處理，打完電話我就又到外面看，看到被告騎車走後又繞回來，
    警員隨亦到場，警員請被告出示身分證，然後警員與被告都離開。我要回家時發
    現我車子下面有一把西瓜刀，我就趕快拍照，通知警員過來取刀。警員也是文山
    派出所的等語屬實，是告訴人指述被告持刀恐嚇一節，尚非子虛，且核與證人即
    當日下午九時三十分許第一次赴現場處理員警吳陽光於原審到庭證稱：「下午九
    時三十分接獲值班通知有民眾糾紛，我到現場時當時乙○○的鐵門是關的，我去
    問何事，他說有糾紛，另一位當事人即被告在門外，住戶乙○○說被告有帶西瓜
    刀。我是問乙○○什麼狀況，他說以前有主僱關係，因為金錢的關係，所以被告
    要找他理論，因為言語上的摩擦，所以乙○○就打電話要警方協助，我們到現場
    的時候沒有看到西瓜刀，有看到本案的被告，他與乙○○已經沒有對話了，當時
    被告是在那裡徘徊。我也有問被告是什麼事情，被告也是說與乙○○有金錢的糾
    紛，我有問被告有無帶西瓜刀，並請被告將機車置物箱打開給我們查看，我們沒
    有發現西瓜刀。我有請乙○○到派出所備案。但是確有看到一個報紙。」「（問
    報紙的形狀？）當時報紙的形狀是捲起來的，壓的扁扁的」、「（長度？）一般
    報紙橫的長度。當時乙○○的門外沒有其他的人，只有被告」各等語。另證人即
    第二次赴現場處理員警邱國彰於原審到庭證稱：「乙○○打電話到派出所說有發
    現被告拿西瓜刀，請我們去看，我是與張家銘一起去的，到現場的時候乙○○與
   其鄰居在外面，被告沒有在場，西瓜刀是在乙○○前面一部自小客車的底下。柯
    某表示上一班的員警到現場的時候沒有發現刀子，現在他們發現，所以請我們去
    處理。我的印象發現刀子的位置距離被告家出門左手邊第三戶」等語大致相符（
    見原審卷第八五─八八頁），顯見員警是接獲持西瓜刀恐嚇他人之報案後赴現場
    處理無訛。再查，被告前因財物金錢問題而與告訴人之間發生多次口角及傷害案
    等糾葛，有九十一年一月十九日被告於鳳山刑事組所作警訊筆錄及高雄地方法院
    檢察署九十一年度偵字第三０００號緩起訴處分書一紙附卷可佐，是被告基於之
    前所生嫌隙，而有持西瓜刀恐嚇之舉，亦與常情未違。又查，第一次員警吳陽光
    前去現場處理時，雖未發覺被告持有之西瓜刀，然據其證稱：當日伊是機車前往
    ，當時見被告是在那裡徘徊等語，足認被告於警員來到之前已將之棄之告訴人乙
    ○○門前自小客車下，而前往處理員警吳陽光當時亦未作搜尋，被告見員警前來
    ，才臨時將西瓜刀棄置在自小客車下方，應可認定，是雖被告於警員吳陽光到場
    處理時未發覺其持有西瓜刀後隨即離去，亦尚難為有利於被告認定。末查，被告
    於原審雖聲請傳訊證人黃載貴，謂當日是黃載貴與其同去找乙○○云云；惟查，
    被告於警訊、檢察官多次偵查中均未曾提及黃載貴有與其同去，且證人吳陽光亦
    稱：當時伊赴現場時，乙○○家門外僅有被告一人，並無他人在場等語甚明，是
    本院認無再訊證人黃載貴之必要，併此敘明。此外復有西瓜刀一把扣案，且觀諸
    西瓜刀外觀為一把甫購入之水果刀，刀柄長二十公分許，亦應無他人購買後任意
    丟棄之理，另該把刀之外形亦與員警吳陽光前所述報紙捲狀形体外觀相符，綜觀
    上情，被告於九十一年三月二十四日晚上九時許，持西瓜刀到乙○○家中恐嚇之
    事實，洵可認定，被告所辯，顯係卸責之詞，自無可採，再被告持西瓜刀對被害
    人為前述恐嚇之言詞，客觀上足使一般人心生畏怖，主觀上亦已使被害人心生恐
    懼，並已達危害其生命安全之程度，本件事證明確，被告犯行堪以認定，應予依
    法論科。
二、核被告所為，係犯刑法第三百零五條之恐嚇危害安全罪，然查被告係對被害人乙
    ○○恐嚇稱：「錢（即被害人簽給被告之支票）給了就沒事，否則要死全家，或
    是你岳父、岳母的家我也知道」等語，則被告恐嚇之對象非僅乙○○一人，尚及
    於其他家人及岳父母家人，被告以一恐嚇行為，侵害數人之法益，係屬一行為觸
    犯數罪名，應論以想像競合犯。被告前因傷害，無故侵入住宅等案件，經本院分
    別判處有期徒刑一年、四月，定應執行有期徒刑一年二月，已於民國八十九年八
    月二日執行完畢，此有原審法院被告院內索引卡紀錄表、台灣高等法院被告全國
    前案紀錄表、台灣高雄地方法院檢察署刑案資料查註紀錄表各一份附卷可參，其
    於有期徒刑執行完畢後五年以內再犯本件有期徒以上之罪，為累犯，應依法加重
    其刑。
三、原審予以論罪科刑，固非無見，然查被告恐嚇之對象，不止被害人乙○○一人，
    尚及於其他家人及岳父母家人，已如前述，原審未論以想像競合犯，自有未洽，
    檢察官上訴執此指摘原判決此部分不當，非無理由，應由本院將原判決此部分及
    定執行刑撤銷，審酌被告未念曾為主僱之情，竟為薪資糾紛細故，即持西瓜刀恐
    嚇被害人，及其前科素行，對被害人所生損害等一切情狀，爰予科處有期徒刑捌
    月，扣案之西瓜刀壹把，係被告所有供犯罪所用之物，應依刑法第三十八條第一
    項第二款規定，宣告沒收。
四、被告被訴準強盜及傷害部分，業經原審同案分別判處罪刑及諭知公訴不受理確定
    在案，爰不另論列，附此明。
據上論結，應依刑事訴訟法第三百六十九條第一項前段、第三百六十四條、第二百九
十九條第一項前段、第三百零五條、第五十五條、第四十七條、第三十八條第一項第
二款，罰金罰鍰提高標準條例第一條前段，判決如主文。
本案經檢察官陳新慶到庭執行職務。
中    華    民    國     九十二     年       二       月     二十七     日
                              臺灣高等法院高雄分院刑事第四庭
                                  審判長法官  蕭權閔
                                        法官  李嘉興
                                        法官  陳吉雄
右正本證明與原本無異。
不得上訴。
                                      書記官  黎  珍
中    華    民    國     九十二     年       三       月      四        日
附錄：本判決論罪科刑法條：
刑法第三百零五條：
以加害生命、身體、自由、名譽、財產之事，恐嚇他人致生危害於安全者，處二年以
下有期徒刑、拘役或三百元以下罰金。
                                                                        Ｆ


司法院資訊處製作；財團法人民間司法改革基金會備份。
